【裁判字號】    89,上易,326
【裁判日期】    890424
【裁判案由】    恐嚇
【裁判全文】
臺灣高等法院臺南分院刑事判決              八十九年度上易字第三二六號    Ｇ
      上  訴  人
      即  被  告  乙  ○  ○
      選任辯護人  許  永  明
右上訴人因恐嚇案件，不服臺灣臺南地方法院八十八年度易字第三三五一號中華民國
八十九年一月五日第一審判決（起訴案號：臺灣臺南地方法院檢察署八十八年度偵字
第一三三四八號），提起上訴，本院判決如左：
      主      文
上訴駁回。
乙○○緩刑年。
      事      實
一、乙○○因不滿甲○○所仲介案外人吳清遊、蔡基春、鄭秀蘭向其依序借款新臺幣
    （下同）一百萬元、一百萬元、五十萬元，均未獲清償，於民國八十八年十月十
    二日十九時許，乙○○與另不詳姓名成年男子二人，基於共同犯意之聯絡，由該
    二人前往臺南縣永康市○○里○○街四０三巷三十二號甲○○住處，手持尖刀出
    示吳清遊、蔡基春、鄭秀蘭借款時所簽發前開本票（影本），向甲○○恫稱：「
    係乙○○叫我們來拿錢，若拿不出錢來，你全家都會沒命！」等語，甲○○因而
    心生畏怖，致生安全危害。
二、案經甲○○訴由臺南縣警察局永康分局報請臺灣臺南地方法院檢察署檢察官偵查
    起訴。
      理      由
一、訊之上訴人即被告乙○○矢口否認有恐嚇犯行，辯稱：伊沒叫人去甲○○家中恐
    嚇，伊接受檢察官訊問時因害怕而坦承案情云云。惟查右揭事實業據告訴人甲○○於警訊中指稱：八十八年十月十二日十九時許，在臺南縣永康市○○里○○街
    四０三巷三十二號，有二名陌生男子持尖刀闖入，並拿出吳清遊、蔡基春、鄭秀
    蘭所簽發本票，指責伊偽造文書，要求將票款還給渠等，係乙○○要求渠等來催
    討，若拿不出錢來，即全家都會沒命；又伊曾經辦乙○○之土地案件，該三張本
    票係吳清遊等三人簽發予乙○○，乙○○根據該這三張票借款予吳清遊等人；乙○○畏渠等向伊催討，業經該二位陌生男子對伊表明等語（詳警卷八十八年十月
    十二日調查筆錄）。嗣於偵查中指稱：「案發時有二位年輕男子到我家，拿吳清
    遊等三人之本票影本合計金額二百五十萬元，對方表示是被告（指乙○○）叫他
    們來拿錢。若不拿錢出來要我們全家都沒命」等語（詳偵查卷第六頁、第七頁）
    。其次參以被告於八十八年十一月十九日檢察官偵查中供稱：「我是把本票影本
    交給丁○○，請他替我去向告訴人問問看何時還錢，那二人是誰我不知道」等語
    。以此衡之，告訴人甲○○指訴有不詳姓名成年男子二人至告訴人家中討債乙節
    ，應屬信而有徵之事實，殆可憑信。又參酌被告於原審法院審理中坦承：「『丁○○』這個人是伊編造的，本票還在伊身上」等語，益徵前開不詳姓名之人至告
    訴人家中討債，乃替被告討債，而非為丁○○討債。何況被告事後仍無法查出丁○○及其他不詳姓名成年男子年籍資料，以供本院傳訊調查，所辯自非可採。被
    告於本院審理中雖辯稱：伊於原審說丁○○係伊編造，乃怕牽涉丁○○（詳本院
    八十九年三月二十二日訊問筆錄），並提供臺灣臺南地方法院八十七年度訴字第
    一０八號民事判決影本中證人丁○○住所，惟該判決上丁○○住所欄記載行不
    明，顯然本院民事庭已盡調查能事，縱或確有「丁○○」此人，於案情亦無影響
    。又被告辯稱：丁○○等年輕男子曾說：「他要去看看，如對方裝傻，就要揍他
    」被告乙○○亦基於姻親關係當場勸阻云云，顯見丁○○等二人恐嚇甲○○之事
    ，已超出其原先意思範圍，並舉證人丙○○為證，楊登要到庭亦附合其說詞，證
    稱：「有二人要向乙○○討錢，乙○○說錢在甲○○那裡，叫他們去向甲○○要
    看看，那二個人說如要不到，要揍人，乙○○勸他們不要這樣。後來我陪那兩個
    人一起到甲○○家，那兩人拿支票向甲○○要錢，甲○○說支票已過期，還要什
    麼錢... 」等語（詳本院八十九年三月八日訊問筆錄），惟如上述證人丙○○所
    稱有二人要向乙○○討錢（要債），乙○○稱錢在甲○○處，理應由被告陪同到
    甲○○家取款，為何捨被告而由案外人丙○○陪同取款，衡與常情不符，足徵證
    人證言顯係事後迴護被告之詞，不足採信。綜上所述，被告確有恐嚇犯行，所辯
    無非卸責飾詞，殊不足取。被告恐嚇犯行，本件事證已甚明確，堪以認定。
二、查被告乙○○以加害生命之事，恐嚇他人，致生危害於安全，核其所為，係犯刑
    法第三百零五條恐嚇危害安全罪。其上開犯行，係以自己共同犯罪之意思與不詳
    姓名成年男子二人共同實施犯罪行為，依刑法第二十八條規定及大法官議釋字第
    一０九號解釋，均應論以共同正犯。原審以被告乙○○罪證明確，因予適用刑法
    第二十八條、第三百零五條、第四十一條，罰金罰鍰提高標準條例第一條前段、
    第二條規定，並審酌被告犯罪動機、目的、手段、所造成危害、犯罪後態度等一
    切情狀，量處有期徒刑伍月，復依法諭知如易科罰金，以三佰元折算一日之折算
    標準，本院經核原判決認事用法，並無不合，量刑亦稱允當。上訴意旨，指摘原
    判決不當，為無理由，應予駁回。
三、末按被告乙○○前未曾受有期徒刑以上刑之宣告，有本院被告前案紀錄表可稽，
    兼以所借款項無法取回，一時焦急而誤蹈法網。歷經此次偵審程序，當知警惕，
    信無再犯之虞，本院因認其所受刑之宣告，以暫不執行為適當，爰併予宣告緩刑
    三年，以勵自新。
據上論斷，應依刑事訴訟法第三百六十八條，刑法第七十四條第一款，判決如主文。
本案經檢察官曾顯智到庭執行職務。
中    華    民    國      八十九      年      四      月      二十四    日
                                  臺灣高等法院臺南分院刑事第五庭
                                      審判長法官  茆    臺    雲
                                            法官  曾    平    杉
                                            法官  李    文    福
右正本證明與原本無異。
不得上訴。
                                      法院書記官  徐    瑞    清
中    華    民    國      八十九      年      四      月     二十六     日
附錄：本判決論罪法條
刑法第三百零五條：以加害生命、身體、自由、名譽、財產之事，恐嚇他人，致生危
                  害於安全者，處二年以下有期徒刑、拘役或三百元以下罰金。


司法院資訊處製作；財團法人民間司法改革基金會備份。
